【裁判字號】    99,訴,9
【裁判日期】    990408
【裁判案由】    強盜等
【裁判全文】
臺灣苗栗地方法院刑事判決                 99年度訴字第9號
公  訴  人  臺灣苗栗地方法院檢察署檢察官
被      告  乙○○
指定辯護人  周敬恒律師
上列被告因強盜等案件，經檢察官提起公訴（98年度偵字第6391
號），本院判決如下：
    主    文
乙○○攜帶兇器竊盜，處有期徒刑拾月。又傷害人之身體，處有
期徒刑肆月。應執行有期徒刑壹年。
    犯罪事實
一、乙○○意圖為自己不法所有，基於竊盜及無故侵入他人附連
    圍繞之土地之單一接續犯意，於民國98年5 月23日下午5 時
    許，攜帶客觀上足對人之生命、身體、安全構成威脅，可供
    兇器使用之鐵鉗1 支（未經扣案），至甲○○所開設位在苗
    栗縣後龍鎮灣寶里1 鄰渡船頭8-1 號「瑞金興業有限公司」
    （下稱瑞金公司），趁甲○○及該公司人員未注意之際，先
    持上開鐵鉗剪斷設於該公司大門外右側電箱內之電線，再鑽
    過公司鐵門進入公司附連圍繞之土地內，再持上開鐵鉗剪斷
    設於公司大門內警衛室附近之電箱內電線後，先行離去。復
    於同日下午7 時許，乙○○再度前往瑞金公司，並以鑽過該
    公司鐵門方式，無故侵入該公司附連圍繞之土地，隨後即徒
    手自塑膠管中拉出其先前剪斷設於該公司內部警衛室附近電
    箱內之電線（長約20- 30公尺），並將之整理成圈狀欲離去
    之際，適為在場守候之甲○○、陽龍義發覺，立刻出面欲制
    止乙○○，乙○○見狀即將已整理成圈狀之電線丟棄於現場
    ，並迅速翻越該公司大門逃離，惟乙○○逃至距離該公司大
    門左側約100 公尺處，即遭在後追趕之甲○○、陽龍義制伏
    ，並壓制在地上。斯時，恰有乙○○不知情之友人林俊雄駕
    車至該處，林俊雄見狀，隨即下車並將陽龍義拉開，詎乙○
    ○為脫免逮捕，竟另基於傷害之犯意，以嘴狠咬甲○○左手
    上臂，致使甲○○左上臂因而受有傷害。嗣經警據報後循線
    追查，始悉上情。
二、案經甲○○訴由苗栗縣警察局竹南分局報請臺灣苗栗地方法
    院檢察署檢察官偵查起訴。
    理    由
壹、證據能力部分：
一、被告以外之人於審判外之言詞或書面陳述，除法律有規定者
    外，不得作為證據，刑事訴訟法第159 條第1 項定有明文。
    本件證人甲○○、陽龍義於警詢之證述乃審判外之陳述，且
    不符合刑事訴訟法第159 條之2 、之3 、之5 之例外規定，
    自不得作為證據。
二、被告以外之人於偵查中向檢察官所為之陳述，除顯有不可信
    之情況者外，得為證據，刑事訴訟法第159 條之1 第2 項規
    定甚明。證人甲○○、陽龍義於偵查中檢察官訊問時之證言
    ，雖屬被告以外之人於審判外之陳述，然甲○○、陽龍義於
    檢察官訊問時經依法具結，且查無不正取證之情形，依上開
    供述作成之客觀條件及環境，並無顯有不可信之情況，有證
    據能力。
三、被告以外之人於審判外之陳述，雖不符前4條之規定，而經
    當事人於審判程序同意作為證據，法院審酌該言詞陳述或書
    面陳述作成時之情況，認為適當者，亦得為證據。當事人或
    辯護人於法院調查證據時，知有第159條第1項不得為證據之
    情形，而未於言詞辯論終結前聲明異議者，視為有前項之同
    意，刑事訴訟法第159 條之5 亦有明文。證人林俊雄於警詢
    中之證述，雖係被告以外之人於審判外之陳述，惟被告及辯
    護人於本院準備程序時，均表示對上開證據之證據能力沒有
    爭執，亦未於言詞辯論終結前聲明異議，本院審酌上開筆錄
    作成時之情況，核無違法取證或其他瑕疵，認為以之作為證
    據為適當，有證據能力。
貳、實體部分：
一、上揭犯罪事實，業據被告乙○○於警詢、本院準備程序及審
    理時坦承不諱，核與證人即告訴人甲○○於檢察官偵查及本
    院審理時指訴其公司遭竊及因追捕被告而遭咬傷之情節相符
    ，復經證人即在場目擊之瑞金公司員工陽龍義於檢察官偵查
    時；證人林俊雄於警詢時證述無訛，而被告為脫免逮捕而以
    口咬傷告訴人，致告訴人左上臂受有傷害乙情，有告訴人所
    受傷勢照片2 張在卷可稽，此外，並有竊盜現場照片4 張附
    卷可考，是以被告之任意性自白有上開補強證據可資佐證，
    核與事實相符。本案事證已甚明確，被告犯行應堪認定。
二、論罪科刑：
  (一)按刑法第321 條第1 項第3 款之攜帶兇器竊盜罪，係以行為
    人攜帶兇器竊盜為其加重要件，此所謂兇器，其種類並無限
    制，凡客觀上足以對人之生命、身體、安全構成威脅，具有
    危險性之兇器均屬之，且須行竊時攜帶此種具有危險性之兇
    器為已足，並不以攜帶之初有行兇之意圖為必要（參見最高
    法院79年臺上字第5253號判例要旨）。查被告係攜帶金屬材
    質，足以剪斷電線之鉗子1 支行竊，該鉗子既係金屬材質且
    為尖端銳利之物，客觀上足以傷害人之生命、身體，顯為具
    有危險性之兇器。是核被告乙○○所為，係犯刑法第306 條
    第1 項之無故侵入他人附連圍繞之土地罪、同法第321 條第
    1 項第3 款之攜帶兇器竊盜罪及同法第277 條第1 項之普通
    傷害罪。公訴意旨雖認其攜帶兇器侵入瑞金公司竊盜之行為
    ，併犯有該條項第2 款之毀越安全設備之加重要件情形云云
    。惟按刑法第321 條第1 項第2 款所謂毀越門扇、牆垣或其
    他安全設備，係指毀損或超越及踰越門扇、牆垣或安全設備
    而言（最高法院22年上字第254 號判例意旨參照）。查證人
    即告訴人甲○○、陽龍義於檢察官偵查時雖證稱：瑞金公司
    鐵門僅1 米半高，被告係1 個人攀爬大門進來，在公司內硬
    拉電線出來等語（見偵查卷第45頁），惟被告否認係攀爬鐵
    門進入瑞金公司，供稱：其係自鐵門空隙鑽入等語，而證人
    甲○○於本院審理時則證稱：當天晚上伊與楊龍義埋伏的地
    點可以看到鐵門，當時是看到黑影進來，至於黑影怎麼進來
    的，並沒有看得那麼仔細，被告說是由鐵門的空隙鑽進來，
    是有可能的等語（見本院卷第37頁背面-38 頁背面），是以
    被告所述並非不可採信，自難認其併犯有上開條款規定之加
    重要件情形，起訴意旨容有誤會，然此部分係屬犯罪加重要
    件之減縮，無須變更起訴法條，附此敘明。
  (二)公訴意旨雖又認被告於上開時、地因竊盜之犯行被發現，為
    脫免逮捕，對於甲○○施以強暴之行為，係以1 強暴行為觸
    犯刑法第329 條、第330 條第1 項之加重準強盜罪、第277
    條第1 項之傷害罪云云。惟：
  1.按刑法第329 條準強盜罪之規定，將竊盜或搶奪之行為人為
    防護贓物、脫免逮捕或湮滅罪證而當場施強暴、脅迫之行為
    ，視為施強暴、脅迫使人不能抗拒而取走財物之強盜行為，
    乃因準強盜罪之取財行為與施強暴、脅迫行為之因果順序，
    雖與強盜罪相反，卻有時空之緊密連接關係，以致竊盜或搶
    奪故意與施強暴、脅迫之故意，並非截然可分，而得以視為
    一複合之單一故意，亦即可認為此等行為人之主觀不法與強
    盜行為人之主觀不法幾無差異；復因取財行為與強暴、脅迫
    行為之因果順序縱使倒置，客觀上對於被害人或第三人所造
    成財產法益與人身法益之損害卻無二致，而具有得予以相同
    評價之客觀不法。故擬制為強盜行為之準強盜罪構成要件行
    為，雖未如刑法第328 條強盜罪之規定，將實施強暴、脅迫
    所導致被害人或第三人不能抗拒之要件予以明文規定，惟必
    於竊盜或搶奪之際，當場實施之強暴、脅迫行為，已達使人
    難以抗拒之程度，其行為之客觀不法，方與強盜行為之客觀
    不法相當，而得與強盜罪同其法定刑（司法院釋字第630 號
    解釋參照）。故竊盜或搶奪之行為人，縱因防護贓物、脫免
    逮捕或湮滅罪證，而有當場施以強暴、脅迫之行為，惟其所
    實施之強暴、脅迫行為，若尚未達於使人難以抗拒之程度者
    ，即難與強盜行為同視，自不能遽依準強盜罪論擬。至於行
    為人所施用之強暴、脅迫行為，是否足使被害人在身體或精
    神上達於難以抗拒之程度，自應就當時之具體事實，予以客
    觀之判斷（最高法院96年度臺上字第7243號、第7348號、第
    7601號判決參照）。
  2.查證人甲○○於本院審理時結證稱：當天晚上伊與楊龍義在
    廠房內埋伏，看到黑影進來公司，將電線拉出來捲成圈圈，
    然後轉身，伊與陽龍義就衝出來叫他不要走，並喊小偷，被
    告就往前衝，然後直接跳出大門，伊與陽龍義從後面跟著追
    ，追到面對大門的左側大概100 公尺處，將被告壓制在地上
    ，有一輛車從路口進來，伊一開始以為是警車，然後伊跟被
    告講說警察到了，叫他不要再反抗，結果那輛車不是警車，
    那輛車開過來，停在我們旁邊，下來一個男的，那個男的就
    說發生什麼事情？他說被告是他朋友，有什麼誤會，大家好
    好的解釋，伊與陽龍義跟他講說這是小偷，你不要靠過來，
    如果再靠過來，把你當共犯，結果他就把陽龍義拉開，因為
    伊與陽龍義一個壓左邊，一個壓右邊，因為右邊的被拉開，
    被告一邊是自由的，伊一個人的力氣壓制不住被告，也就是
    被告右邊是自由的，可以整個翻身起來，然後被告又咬伊，
    又一直掙扎，伊撐了一下子，然後被告有力氣，稍微一鬆手
    ，被告就跑掉了，伊被咬的時候，腎上腺素在分泌，是沒有
    什麼痛的感覺，伊沒有繼續追，是那時候伊也沒有力氣，就
    讓他跑掉，而且伊認為還有一個在，就將那個開車來的男子
    的車鑰匙拿下，等警察來，追趕的過程中被告不斷跌倒，伊
    與陽龍義撲上去拉住他，最後3 個人都倒在地上，陽龍義有
    拿石頭，要被告不要動，再動就打他，被告就沒有再有什麼
    動作，直到那台車過來，被告就又開始動等語（見本院卷第
    37頁背面-45 頁背面），由證人甲○○之證述可知，證人甲
    ○○雖有逮捕被告之意思，被告亦有為脫免逮捕，而當場對
    於證人甲○○施以強暴之行為，然證人甲○○既自承：伊被
    咬到時，因為腎上腺分泌，沒有感覺到痛等語，且其遭被告
    咬傷時，並未因此而鬆手，而係因被告不斷掙扎，證人甲○
    ○一人之力無法壓制被告，始讓被告得以逃脫，足見證人甲
    ○○並未因被告以口咬傷之行為，使其達於難以抗拒之程度
    ，參諸前揭意旨，自與準強盜罪所定須達於使人「難以抗拒
    」之程度之要件不合；是公訴意旨認被告此部分係犯刑法第
    329 條、第330 條第1 項之加重準強盜罪，容有未洽，惟竊
    盜與準強盜罪之罪質雖有不同，然其基本社會事實即竊盜基
    本事實仍屬相同，自應由本院於社會基本事實同一範圍內變
    更起訴之法條。
  (三)被告基於單一之竊盜決意，於密接之時間、地點，接續進入
    瑞金公司，先剪斷電線，再自塑膠管中抽取電線，竊取甲○
    ○所有之物，應認係接續數舉動之單一行為，為接續犯；被
    告以接續之1 竊盜行為，同時觸犯攜帶兇器竊盜罪、無故侵
    入他人附連圍繞土地罪，為想像競合犯，應從一重之刑法第
    321 條第1 項、第3 款之攜帶兇器竊盜罪處斷。又被告所犯
    攜帶兇器竊盜罪與傷害罪2 罪間，犯意各別，行為互異，應
    分論併罰。公訴意旨認被告所犯上開2 罪間，具有想像競合
    之裁判上一罪關係，亦有未合，應予更正，並附此敘明。
  (四)爰審酌被告素行不佳，有卷附臺灣高等法院被告前案紀錄表
    可參，其正值壯年，竟不思以正途賺取財物，而以攜帶兇器
    、侵入他人附連圍繞土地方式，侵害他人之財產權，且經發
    覺後，仍拒絕束手就擒，反基於傷害故意，咬傷告訴人甲○
    ○，嚴重破壞社會秩序及他人財產安全，惡性非輕，並衡酌
    其犯罪動機、生活狀況、智識程度、犯罪所得、手段、告訴
    人所受傷勢、尚未與告訴人甲○○達成和解及其犯後坦承犯
    行之態度等一切情狀，分別量處如主文所示之刑，並定其應
    執行之刑。至被告用以行竊之鐵鉗1 支，未據扣案，且被告
    否認為其所有（見本院卷第48頁背面-49 頁），故不予宣告
    沒收，附此敘明。
據上論斷，應依刑事訴訟法第299 條第1 項前段、第300 條，刑
法第321 條第1 項第3 款、第306 條第1 項、第277 條第1 項、
第55條前段、第51條第5 款，刑法施行法第1 條之1 ，判決如主
文。
本案經檢察官黃俊鳴到庭執行職務。
中    華    民    國    99    年    4     月    8     日
                  刑事第三庭  審判長法  官  柳章峰
                                    法  官  顏苾涵
                                    法  官  林佩儒
以上正本證明與原本無異。
如不服本判決應於收受判決後10日內向本院提出上訴書狀，並應
應敘述具體理由。其未敘述上訴理由者，應於上訴期間屆滿後20
日內向本院補提理由書(均須按他造當事人之人數附繕本)「切勿
逕送上級法院」。
                                書記官  陳玲君
中    華    民    國    99    年    4     月    8     日
所犯法條
中華民國刑法第277條第1項
（普通傷害罪）
傷害人之身體或健康者，處 3 年以下有期徒刑、拘役或 1 千元
以下罰金。
犯前項之罪因而致人於死者，處無期徒刑或 7 年以上有期徒刑
；致重傷者，處 3 年以上 10 年以下有期徒刑。
中華民國刑法第306條第1項
（侵入住居罪）
無故侵入他人住宅、建築物或附連圍繞之土地或船艦者，處 1
年以下有期徒刑、拘役或 3 百元以下罰金。
無故隱匿其內，或受退去之要求而仍留滯者，亦同。
中華民國刑法第321條第1項第3款
（加重竊盜罪）
犯竊盜罪而有左列情形之一者，處6月以上、5年以下有期徒刑：
三、攜帶兇器而犯之者。

司法院資訊處製作；財團法人民間司法改革基金會備份。
